【裁判字號】    98,竹小,367
【裁判日期】    981130
【裁判案由】    損害賠償
【裁判全文】
臺灣新竹地方法院民事小額判決         98年度竹小字第367號
原      告  丁○○
                        樓
法定代理人  丙○○
被      告  乙○○
訴訟代理人  甲○○
上列當事人間請求損害賠償事件，本院於民國98年11月17日辯論
終結，判決如下﹕
    主      文
被告應給付原告新台幣壹萬陸仟伍佰參拾貳元，及其中壹萬陸仟
壹佰陸拾貳元自民國九十八年十月九日起至清償日止與其中參佰
柒拾元自民國九十八年十一月十七日起至清償日止，均按年息百
分之五計算之利息。
原告其餘之訴駁回。
訴訟費用新台幣壹仟元由被告負擔。
本判決原告勝訴部分得假執行；但被告如以新台幣壹萬陸仟伍佰
參拾貳元預供擔保後，得免為假執行。
    事 實 及 理 由
壹、原告起訴主張：
一、被告乙○○於民國（下同）97年4月17日下午5時20分許，騎
    乘車號HJB─678號重機車，沿新竹市○○路○段由西北往東
    南方向行駛，行經新竹市○○路○段路口欲右轉進中華路四
    段時（其行進方向為紅燈，惟開放車輛右轉），本應注意車
    前狀況，及在紅燈開放右轉時段右轉時，應讓綠燈直行之車
    輛先行，竟疏未注意車前狀況，貿然在該路口右轉，致其騎
    乘之重機車撞及沿新竹市○○路○段由北往南方向綠燈直行
    ，由原告丁○○所騎乘之自行車，導致原告人車倒地，而受
    有左側橈骨骨折之傷害，自行車及所攜帶之手錶亦因而毀損
    ，嗣後原告因此持續感到壓力大而出現無望無助感。
二、被告因上開傷害事件，前經本院刑事庭以97年度竹交簡字78
    1 號刑事判決過失傷害罪刑確定，原告並據此提起刑事附帶
    民事訴訟，亦經本院民事庭以98年度訴字第161 號民事判決
    部分勝訴、部分敗訴，惟目前雙方均上訴中。茲因原告尚有
    部分醫療費用，以及自行車、手錶損壞之費用無法於前開刑
    事附帶民事案件中獲得賠償，爰提起本件訴訟請求被告應另
    賠償如下金額：
（一）醫療費用：除前案請求之新臺幣（下同）22,520元外，另
      又支出5,110 元之醫藥費用，有診斷書及醫療費用收據附
      卷可證。
（二）自行車毀損費用：8,900元，有收據乙紙為憑。
（三）手錶毀損費用：3,500元，有照片及售後服務資料為憑。
（四）合計為17,510元。
三、按因故意或過失，不法侵害他人之權利者，負損害賠償責任
    ；汽車、機車或其他非依軌道行駛之動力車輛，在使用中加
    損害於他人者，駕駛人應賠償因此所生之損害，民法第184
    條第1項前段、第191條之2 前段定有明文。又不法侵害他人
    之身體或健康者，對於被害人因此喪失或減少勞動能力或增
    加生活上之需要時，應負損害賠償責任；不法侵害他人之身
    體、健康者，被害人雖非財產上之損害，亦得請求賠償相當
    之金額；又不法毀損他人之物者，被害人得請求賠償其因毀
    損所減少之價額，民法第193條第1 項、第195條第1 項及第
    196 條分別定有明文。查本件被告因駕駛車輛疏未注意而肇
    事，致原告受有上開損害，原告自得請求被告賠償。
四、為此聲明：
（一）被告應給付原告17,510元及自起訴狀繕本送達翌日（即98
      年10月9 日）起，按年息百分之5 計算之利息。
（二）訴訟費用由被告負擔。
貳、被告經合法通知，未於言詞辯論期日到場，惟以書狀辯稱：
一、原告關於本事件更行起訴，有違一事不再理之規定：
（一）按「當事人不得就已起訴之事件，於訴訟繫屬中，更行起
      訴」，此觀民事訴訟法第253 規定即明；詳原告關於本事
      件起訴意旨以觀，與本院98年度訴字第161 號繫屬之訴訟
      標的相同者，如自行車毀損，原告不服本院上開判決而上
      訴，此部分尚未確定，又另案再提起本訴訟，顯有前開法
      律規定。
（二）再者，原告或謂上開請求標的，敗訴之理由乃基於非刑事
      附帶民事訴訟之範疇，故有另案提起之必要；惟原告仍據
      以其為上訴之標的，且尚未依法終結前即更行起訴，似與
      現行法制不符，自屬起訴不合法。
（三）最後，原告於本事件請求增加醫療費用，惟其證物一之診
      斷書及醫療費用收據並未併同起訴狀檢附，被告無從確認
      是否與前案重複計算？果爾確屬前案後所增加，亦屬民事
      訴訟法第446條第1項訴之追加或擴張，原告理應在其上訴
      審為爭執，捨此不為而另起爐灶而起訴，其理安在？
（四）訴訟要件之審查為法院職權進行之事頃，原告另案為起訴
      ，是否違背前開民事訴訟法第253 條之規定，而符同法第
      249 條第1項第7款規定，應依職權予以裁定駁回？被告尊
      重本院審酌。
二、原告對手錶、自行車毀損應負舉證之責任：
（一）首先，原告新提起手錶毀損之請求，姑不論其起訴時所提
      證物三手錶收據影本一紙刪去之理由為何，或是其真正與
      否？惟本事件從發生開始，原告對於損害求償誠可謂鉅細
      靡遺，然卻從未見原告就該部分為訴求，實與一般經驗法
      則有違。現突然另案為請求，原告自應對手錶毀損與本事
      件之因果關聯，依民事訴訟法第277 條之規定負舉證之責
      任，亦即應證明事件發生時原告確係其手正帶該錶，而該
      手錶在事件當下即屬毀損之狀態才是。
（二）其次，原告手錶毀損費用3,500 元如何計算？有無扣除折
      舊？此部分，原告自有依法舉證以實其說之必要。
（三）同理，原告自行車毀損費用8,900 元如何計算？有無扣除
      折舊？此部分，原告亦有依法舉證證明其所言非虛之必要
      。
三、本件有依法停止訴訟之必要：
    按「訴訟全部或一部之裁判，以他訴訟之法律關係是否成立
  為據者，法院得在他訴訟終結前以裁定停止訴訟程序。」民事
  訴訟法第182 條第1 項定有明文；本事件原告關於增加醫療費
  用部分，依法能於上訴審法院為擴張，且自行車毀損亦屬上訴
  之範圍已如前述；若本院職權審酌前開情事，仍認本事件應為
  繫屬，惟為免法院產生「禁反言」之情形，或是因重複判決而
  形成重複計算之情事發生，實有依上開法律規定之意旨，俟上
  訴判決確定前，停止本件訴訟之必要。
四、綜上所陳，本事件部分請求（增加醫療費用、自行車毀損費
    用），似屬更行起訴之範疇；部分請求（手錶毀損費用），
    又似屬新的訴訟標的，是否聲請人為免本事件逕為裁定駁回
    ，而臨訟杜撰？被告不願揣測，而賴本院審酌。
五、為此答辯聲明：
（一）原告之訴駁回。
（二）訴訟費用由原告負擔。
、程序方面：
一、按訴狀送達後，原告不得將原訴變更或追加他訴。但擴張或
    減縮應受判決事項之聲明者，不在此限，民事訴訟法第255
    條第1項第3款定有明文。經查，本件原告原起訴請求被告應
    給付17,140元及自起訴狀繕本送達翌日起至清償日止，按年
    息百分之5 計算之利息。嗣於言詞辯論期日中變更聲明請求
    被告給付17,510元及自起訴狀繕本送達被告翌日起至清償日
    止，按年息百分之5 計算之利息，核屬擴張應受判決事項之
    聲明，揆諸前開說明，應予准許。
二、被告經合法通知，未於最後言詞辯論期日到場，核無民事訴
    訟法第386條各款所列情形，爰依原告之聲請，由其一造辯
    論而為判決。
肆、本院之判斷：
一、原告主張被告乙○○於97年4 月17日下午5 時20分許，騎乘
    車號HJB ─678 號重機車，沿新竹市○○路○段由西北往東
    南方向行駛，行經新竹市○○路○段路口欲右轉進中華路四
    段時（其行進方向為紅燈，惟開放車輛右轉），本應注意車
    前狀況，及在紅燈開放右轉時段右轉時，應讓綠燈直行之車
    輛先行，竟疏未注意車前狀況，貿然在該路口右轉，致其騎
    乘之重機車撞及沿新竹市○○路○段由北往南方向綠燈直行
    ，由原告丁○○所騎乘之自行車，導致原告人車倒地，而受
    有左側橈骨骨折之傷害，自行車及所攜帶之手錶亦因而毀損
    ，嗣後原告因此持續感到壓力大而出現無望無助感，並因此
    就醫診治；被告因上開過失傷害事件，前經本院刑事庭以97
    年度竹交簡字781 號刑事判決過失傷害罪刑確定，原告並據
    此提起刑事附帶民事訴訟，亦經本院民事庭以98年度訴字第
    161 號民事判決部分勝訴、部分敗訴，惟目前雙方均上訴中
    ；茲因原告尚有部分醫療費用，以及自行車、手錶損壞之費
    用無法於前開刑事附帶民事案件中獲得賠償，爰提起本件訴
    訟請求，業據其提出診斷證明書影本一件、醫療費收據影本
    二十件、免用發票收據影本一件、照片一幀、手錶售後服務
    單影本一件為證。被告固抗辯：依民事訴訟法第253 規定「
    當事人不得就已起訴之事件，於訴訟繫屬中，更行起訴」，
    詳原告關於本事件起訴意旨以觀，與本院98年度訴字第161
    號繫屬之訴訟標的相同者，應駁回原告之訴云云。
二、按「民事訴訟法上所謂一事不再理之原則，乃指同一事件已
    有確定之終局判決而言。所謂同一事件，必同一當事人，就
    同一訴訟標的而為訴之同一聲明，若此之者有一不同，自不
    得謂為同一事件。」，最高法院90年台抗字第221 號民事判
    決意旨可資參照。本件原告起訴之兩造間車禍事實固與本院
    98年度訴字第161 號民事判決相同，並據本院依職權調取本
    院97年度竹交簡字第781 號刑事卷宗核閱無訛；惟原告於本
    件之請求乃基於該車禍事件被告侵權行為請求被告賠償其於
    本院98年度訴字第161 號民事損害賠償訴訟事件未請求之醫
    藥費與手錶毀損所生損害賠償，及上開判決未准許之自行車
    毀損所生之損害賠償，並據本院參閱本院98年度訴字第161
    號民事判決內容，該等醫藥費用並未及於精神科診療之費用
    ，手錶毀損所生之損害賠償亦未於該訴訟中請求，而原告自
    行車則因本院98年度訴字第161 號民事判決係因原告於刑事
    訴訟程序中請求附帶民事賠償而於上開民事判決經法院以被
    告因過失傷害原告，自行車毀損之損害非被告所犯過失傷害
    之原因事實，不得依刑事附帶民事訴訟程序請求被告賠償自
    行車價值等情駁回請求，有該本院98年度訴字第161 號民事
    判決在卷可參，是則本件原告起訴請求之訴之聲明與訴訟標
    的與前案本院98年度訴字第161 號民事訴訟並非完全相同，
    自不得謂同一事件，被告此部抗辯，尚無可採。
三、按因故意或過失，不法侵害他人之權利者，負損害賠償責任
    ；汽車、機車或其他非依軌道行駛之動力車輛，在使用中加
    損害於他人者，駕駛人應賠償因此所生之損害，民法第184
    條第1 項前段、第191 條之2 前段定有明文。次按不法毀損
    他人之物者，被害人得請求賠償其物因毀損所減少之價額，
    亦為民法第196 條所明定。本件原告主張被告於上揭時地騎
    乘機車因疏未注意車前狀況，撞及原告所騎乘之自行車，致
    原告人車倒地，受有左側橈骨骨折之傷害，該過失並經本院
    刑事庭以97年度竹交簡字第781 號刑事簡易判決被告過失傷
    害罪刑確定，為被告所不爭執，並經本院調閱該97年度竹交
    簡字第781 號刑事卷宗無訛，自堪採為真實，準此，原告主
    張被告於本件車禍應負侵權行為損害賠償責任，尚屬可信，
    茲據其於本件請求金額分述如下：
（一）醫療費用：原告主張除前案請求之22,520元外，另又支出
      5,110 元之醫療費用，業經其提出診斷書及醫療費用收據
      附卷為證。被告固抗辯該等費用如已於前案請求則不得重
      複請求，如未於前案請求，前案亦已上訴，應於前案再擴
      張其請求之聲明云云。惟審閱前案即本院98年度訴字第
      161 號民事判決內容，其就醫療費用僅以橈骨骨折之診療
      為其依據，並無及於因該骨折傷害造成之精神疾病部分為
      判決，依原告本件提出之行政院衛生署新竹醫院98年8 月
      19日出具之診斷證明書記載：「... 因97年4 月車禍造成
      右手骨折變形，而持續感到壓力大，出現低落情緒，無望
      無助感，自殺意念等症狀，於98年3 月31日、4 月14日、
      4 月28日、6 月23日於本院精神科門診藥物治療，並需追
      蹤治療。」等語，有該診斷證明書（見本院卷第6 頁）影
      本可稽，堪認該精神疾患與本次車禍原因，有相當因果關
      係。是則，原告因就醫診治該精神疾患所支出之醫療費用
      及於前訴訟漏未提出主張之醫療費共計5,110 元及自起訴
      狀繕本送達被告翌日即98年10月9 日起之法定遲延利息，
      有該等收據20件在卷可稽，原告此部主張，為有理由，應
      予准許。惟其中98年10月21日就診之370 元醫療費用收據
      ，係起訴後始就診取得，其請求此部分之法定遲延利息自
      起訴狀繕本送達翌日即98年10月9 日起算，其應自其提出
      請求之98年11月17日起算，逾此部分之利息請求，尚屬無
      據。
（二）自行車毀損費用：原告主張因本次車禍，致原告所騎乘之
      自行車毀損，應賠償該自行車之損害8,900 元，並提出收
      據乙紙為憑。查，經調閱本院97年度竹交簡字第781 號刑
      事卷宗，其偵查卷內車禍現場照片可見原告騎乘之自行車
      後輪已支離斷落，其毀損程度嚴重，縱予修繕亦恐有安全
      之虞，原告請求被告賠償該自行車之價值，尚非無據；惟
      該自行車為97年2 月11日購買，有收據一紙（見本院卷第
      17頁）可佐，依行政院所頒布之固定資產耐用年數表及固
      定資產折舊率表，自行車之耐用年數為3 年，依定率遞減
      法每年應折舊369/1000，其至車禍發生日97年4 月17日，
      共計使用約二個月，扣除折舊金額其得請求之金額為
      8,353 元（8,900-8,900 ×369/1000÷12×2 ＝8,353 ，
      元以下四捨五入）為有理由，逾此請求尚有未合，應予駁
      回。
（三）手錶毀損費用：原告主張因該次車禍致其所戴手錶斷裂毀
      損，請求手錶購價3,500 元，業經提出照片及售後服務資
      料為憑。查，經調閱本院97年度竹交簡字第781 號刑事卷
      宗，其偵查卷內警訊筆錄記載原告電子錶毀損欲向被告請
      求賠償等情（參新竹地方法院檢察署97年偵字第5320號卷
      第9 頁）及原告提出之照片可見原告之手錶錶帶斷落及磨
      損，其毀損程度嚴重，難以修復，原告請求被告賠償該手
      錶之價值，尚非無據；惟該手錶為96年12月16日購買，有
      收據一紙（見本院卷第50頁）可佐，依行政院所頒布之固
      定資產耐用年數表及固定資產折舊率表，手錶之耐用年數
      為3 年，依定率遞減法每年應折舊369/1000，其至車禍發
      生日97年4 月17日，共計使用約4 個月，扣除折舊金額其
      得請求之金額為3,069 元（3,500-3,500 ×369/1000÷12
      ×4 ＝3,069 ，元以下四捨五入）為有理由，逾此請求尚
      有未合，應予駁回。
四、綜上所述，原告基於侵權行為之規定，請求被告賠償其醫療
    費用5,110 元、自行車毀損價值8,353 元及手錶毀損價值
    3,069 元，共計16,532元及其中16,162元自起訴狀繕本送達
    被告翌日即98年10月9 日起與其中370 元自請求日98年11月
    17日起至清償日止，均按年利率百分之五計算之利息，為有
    理由，應予准許，逾此部分之請求，非法所許，應予駁回。
五、本件原告勝訴部分係小額程序為被告敗訴之判決，依民事訴
    訟法第436 條之20規定，應依職權宣告假執行。本院並依同
    法第392條第2項之規定，依職權宣告被告預供擔保，得免為
    假執行。
六、兩造其餘主張及所提證據與本院上開論斷無涉或無違，不予
    贅述。
七、訴訟費用負擔之依據：民事訴訟法第79條。
中    華    民    國    98    年    11    月    30    日
                  新竹簡易庭    法  官  陳順珍
以上正本係照原本作成。
如對本判決上訴，非以其違背法令為理由不得為之；且須於判決
送達後20日內以上訴狀記載上訴理由向本院提出上訴。
中    華    民    國    98    年    11    月    30    日
                                書記官  陳筱筑


司法院資訊處製作；財團法人民間司法改革基金會備份。
